【裁判字號】    88,易,595
【裁判日期】    890127
【裁判案由】    違反農藥管理法
【裁判全文】
臺灣嘉義地方法院刑事判決                          八十八年度易字第五九五號
    公  訴  人  臺灣嘉義地方法院檢察署檢察官
    被      告  甲○○○○份有限公司
    兼 代表 人  乙○○
    右  一  人
    選任辯護人  楊漢東
                陳培芬律師
右列被告因違反農藥管理法案件，經檢察官提起公訴（八十八年度偵字第三三六六號
），本院判決如左：
    主  文
甲○○○○份有限公司、乙○○均無罪。
    理  由
一、本件公訴意旨略以：被告乙○○係設於台北市○○○路三一一號十一樓之甲○○
    ○○份有限公司（下稱全臺公司）負責人，明知全臺公司生產之「剋星」（普通
    名稱，商品名稱為「瘋叢靈」）具有植物生長調節劑之正三十烷醇成分，可提高
    作物產量及蛋白質含量，屬農藥管理法第四條第一項第二款所謂之農藥，竟未經
    核准擅自製造，並於八十六年間，販賣予在嘉義縣民雄鄉開設行號不知情之劉皋
    智，因認被告乙○○及全臺公司涉有違反農藥管理法第四十三條第一項製造偽農
    藥罪嫌。
二、本件公訴人認被告乙○○及全臺公司涉有違反農藥管理法第四十三條第一項製造
    偽農藥犯行，無非依據嘉義縣政府八十八年五月五日八八府農務字地第五四一○
    ○號函、台灣省政府農林廳八十七年十一月十九日八七農植字第八一五○一號函
    ，及台灣省農業藥物毒物試驗所農藥檢驗報告扣案「剋星」含正三十烷醇成分為
    偽農藥，及扣案之前揭農藥一瓶為論據。訊之被告乙○○固承認其所經營之全臺
    公司確有生產「剋星」農藥，及曾賣予劉皋智之事實，惟堅決否認上開犯行，辯
    稱該農藥所含之正三十烷醇非屬農藥管理法第四條第一項第二款所列之植物生長
    調解劑，其並無犯罪等語。
三、按犯罪事實應依證據認定之，無證據不得推定其犯罪事實。不能證明被告犯罪者
    ，應諭知無罪之判決。刑事訴訟法第一百五十四條、第三百零一條第一項分別定
    有明文。又按農藥管理法第四條第一項第二款所稱之成品農藥，係指「用於調節
    農林作物生長或影響其生理作用者。」，若農藥內所含成分，非具有該條款所列
    之作用，即使未經核准而製造，仍非屬同法第六條第一款所稱之偽農藥，應不構
    成同法第四十三條第一項之製造偽農藥罪。經查，本院依聲請函詢台北市農藥肥
    料商業同業公會：扣案農藥所含之正三十烷醇，究屬農藥管理法第四條第一項第
    二款所列之植物生長調解劑抑或僅係一般肥料？該會函覆：（一）依目前國內農
    藥用途狀況，類屬於肥料補充劑，促進植物生長，非用於植物生長調節劑。（二
    ）三十烷醇在國內學術研究上，依其性質及用途，應屬一般促進植物生長，屬肥
    料部分。（三）農藥主管部門從未公告三十烷醇是植物生長調節劑，在國內所公
    告之農藥種類及農藥品名中，亦未將三十烷醇列入農藥管理法之農藥，依國內及
    歐美學術報告，皆未將三十烷醇列入植物生長調節劑，再則我國專家學者之著作
    ，係以人工合成才稱為植物生長調節劑，而三十烷醇確實是天然有機物質，非以
    人工合成，故台灣農業藥物毒物試驗所之見解有誤。（四）瘋叢靈的主要成分是
    三十烷醇，照以上說明應不屬農藥管理法所規定之農藥。有該會八十八年九月十
    六日北市農肥榮字第九○五一號函附卷可按；且行政院農業委員會亦同此見解，
    有該會八十八年十月二十日（八八）農糧字第八八一五一○八八號函一份在卷可
    稽，足認被告乙○○所辯，於法有據。依上所述，公訴人所舉之證據不足以證明
    被告犯罪，此外，本院復查無其他證據證明被告確有公訴人所指違反農藥管理法
    第四十三條第一項之行為，揆諸首揭說明，既無積極證據足認被告有公訴人指述
    之犯行，不能證明被告犯罪，依法應諭知無罪之判決。
據上論斷，應依刑事訴訟法第三百零一條第一項，判決如主文。
本案經檢察官廖家陽到庭執行職務。
中      華      民      國    八十九    年      一      月    二十七    日
                             臺灣嘉義地方法院刑事第一庭
                                 法  官
右正本證明與原本無異。
如不服本判決，應於判決送達後十日內向本院提出上訴狀( 應附繕本 )。
中    華    民    國       八十七       年      十      月    十三      日
          書記官  陳  啟  雄


司法院資訊處製作；財團法人民間司法改革基金會備份。
